最高法院刑事判決　　　　　　九十四年度台上字第二四二八號
　　上　訴　人　台灣高等法院台南分院檢察署檢察官
　　被　　　告　甲○○
上列上訴人因被告違反毒品危害防制條例案件，不服台灣高等法
院台南分院中華民國九十四年一月三十一日第二審更審判決（九
十三年度重上更(二)字第四四四號，起訴案號：台灣台南地方法院
檢察署八十九年度偵字第六四四三、六五八三號），提起上訴，
本院判決如下：
    主  文
原判決撤銷，發回台灣高等法院台南分院。
    理  由
本件原判決以：公訴意旨略稱被告甲○○於民國（下同）八十九
年五月間，與李世仁（業經原審判決幫助販賣第二級毒品未遂罪
刑確定）共同並基於概括之犯意聯絡，連續以00000000
00號行動電話為聯絡工具，在台南市安南區等處，多次販賣第
二級毒品安非他命予不詳姓名人，嗣於八十八年（應係八十九年
之誤）五月二十九日凌晨三時十分許，在台南縣永康市○○○路
六十八號，其等以上開電話聯絡朱昌明至上址，以半錢一小包新
台幣（下同）二千五百元之價額販賣安非他命予朱昌明時，為警
查獲，扣得毒品安非他命四小包（重七．八公克）、海洛因三小
包（重二．五公克）、含毒品殘渣空袋六只、販賣毒品所用塑膠
空袋九十七只、0000000000號行動電話一具及電話Ｉ
Ｃ卡五片等情，因認被告甲○○涉犯毒品危害防制條例第四條第
二項之販賣第二級毒品罪嫌。但經原審審理結果，認為不能證明
被告犯罪，因而撤銷第一審關於被告販賣第二級毒品部分之科刑
判決，改判諭知其無罪，固非無見。（被告另被訴販賣第一級毒
品海洛因，涉犯毒品危害防制條例第四條第一項之罪嫌部分，業
經原審依持有第一級毒品判處罪刑確定）。
惟按：審理事實之法院，對於案內與待證事項有關之一切證據，
除認為不必要者外，均應詳為調查，然後基於調查所得之心證以
為判斷之基礎。故證據雖已調查，而尚有其他必要部分並未調查
，仍難遽為被告有利或不利之認定。經查：一、證人朱昌明於警
詢供稱：伊吸食之安非他命都是向綽號「輝仔」者購得，「輝仔
」其人無法聯絡，伊要購買時都是下午至台南市東門城附近找他
，「輝仔」曾告訴伊晚上不出門，如晚上要買安非他命，可以找
綽號「大胖」（即被告），電話是0000000000號，伊
於八十八年五、六月間向被告購買安非他命二次，每小包二千元
云云，並指認被告即係售予安非他命之人，證人即警員方啟明亦
證述：「朱昌明說是向阿輝買，我們要他聯絡阿輝，他無法聯絡
阿輝，我判斷他亂講，後來跟他溝通，他才說向大胖甲○○買的
」（見本案第三八一號警卷第八頁，原審上訴卷第九四、九五頁
）；朱昌明於原審作證時雖改稱八十八年五、六月各一次是向「
阿輝」購買，然又稱「八十九年五月二十九日被查獲當天，我是
打給『阿輝』，『阿輝』把甲○○電話給我，我再打給被告」（
見原審更(二)卷第一○八頁），然與其前所稱「輝仔」其人無法聯
絡，前後矛盾，是縱被告於八十八年二月五日起至同年六月二十
五日止，在台灣嘉義戒治所戒治，該期間內無販賣安非他命予朱
昌明之可能，徵之朱昌明知悉被告在販賣毒品，且有其聯絡電話
，並於本件案發時配合警方以該電話與被告洽購毒品，則被告於
八十九年五月二十九日凌晨三時十分許為警查獲前，曾否販賣毒
品予朱昌明，即饒有詳求之餘地。二、朱昌明於警詢供稱：伊於
上述時地打電話給綽號「大胖」（即被告）告稱要買安非他命，
「大胖」叫伊直接到台南市○○路尾超商等候，伊與警察人員到
達時，「大胖」帶領伊等至其住處，問稱要買多少，伊說要買半
錢，「大胖」說要二千五百元，給錢之後，「大胖」叫「細漢」
（即同案被告李世仁）自屋內取來安非他命，而為警當場查獲等
情，復於第一審陳稱：「我與甲○○交易過程與警訊筆錄是一樣
的」，證人即警員林國銘亦證述：李世仁將安非他命拿給朱昌明
看，朱昌明再拿給伊等看確定為安非他命後，朱昌明就拿三千元
給被告，因朱昌明當時沒有二千五百元之零錢，被告接手後伊等
還問可否多買一點，被告說其身上沒那麼多毒品，只能給這些而
已，及稱「該三千元是我自己的，我只是拿給朱昌明用，在逮獲
甲○○後該三千元我就取回」，另證人即警員蘇俊棋證稱：伊有
看到林國銘拿錢給朱昌明及朱昌明將錢交給被告各等語，並參以
朱昌明之警詢錄音帶經第一審勘驗與警詢筆錄內容相符，有勘驗
筆錄可稽（見同上警卷第八頁，第一審卷第六八、六九、七七、
一○五頁，原審上訴卷第九五、九六頁），當時朱昌明似已與被
告談妥欲購買安非他命之數量並有交付價款之交易毒品事實，且
警員林國銘取出三千元供朱昌明支付其向被告購買安非他命之價
款，依其等上開所供，既非謂朱昌明當時身上無足夠款項而由林
國銘代為支付，則林國銘是否係為一時便利辦案之目的而代為付
款，與朱昌明當時身上有無攜帶足夠款項無關，亦至堪斟酌。原
審未就上述事證深入查究慎斷，遽以朱昌明於八十九年五月二十
九日被警查獲經送戒治，入監時攜帶現金三千二百二十九元，並
非身上無二千五百元之零錢，而認被告所辯當時未收受現金並非
全無可採，自嫌調查職責未盡。以上或為上訴意旨所指摘，或為
本院得依職權調查之事項，應認原判決仍有撤銷發回更審之原因
。
據上論結，應依刑事訴訟法第三百九十七條、第四百零一條，判
決如主文。
中　　華　　民　　國　九十四　年　　五　　月　 十二 　日
                      最高法院刑事第八庭
                          審判長法官  呂　潮　澤
                                法官  吳　昆　仁
                                法官  孫　增　同
                                法官  吳　昭　瑩
                                法官  黃　正　興
      本件正本證明與原本無異
                                      書  記  官
中　　華　　民　　國　九十四　年　　五　　月　 十六　 日
                                                      Ｌ
